臺灣高等法院高雄分院刑事判決　　　　　九十一年度上易字第五九五號
　　上　訴　人　台灣高雄地方法院檢察署檢察官
　　被　　　告　乙○○
右上訴人因被告竊盜案件，不服臺灣高雄地方法院九十一年度易字第三五五號中華民
國九十一年三月七日第一審判決（起訴案號：臺灣高雄地方法院檢察署九十年度偵字
第一三四二七號），提起上訴，本院判決如左：
      主      文
上訴駁回。
      理      由
一、本案經本院審理結果，認原審判決諭知被告乙○○無罪認事用法均無不當，應予
    維持，並引用原審判決書記載之證據及理由（如附件）。
二、查原判決理由欄四之(一)第一行「成對」二字諒係「承兌」之誤，應予更甲。
三、被告乙○○持被害人丙○○失竊之二紙支票於提兌時被查獲，雖其就如何取得該
    二張支票之情，於警訊、檢察官偵查及原審審理時先後所供不一，且不合常情，
    然並無確切之證據足證被告有竊取該二紙丙○○所有支票之犯行，依罪疑惟無罪
    之原則，自不能以被告持有支票之來源可疑，遽認被告涉犯竊盜罪責，原審因而
    諭知被告無罪，且明被告是否另涉有收受贓物罪嫌，因與公訴人起訴之竊盜罪
    ，非屬同一社會事實，無從逕予變更法條判決，應由公訴人另行偵查追訴，其認
    事用法洵無不當，檢察官上訴以「本件經原偵查程序調查證據詳實，認定事實明
    確，被告犯嫌堪以認定」，而指摘原審諭知被告無罪為不當，非有理由，應予駁
    回。
四、被告經合法傳喚，無甲當理由不到庭，爰不待其陳述，逕行判決。
據上論斷，應依刑事訴訟法第三百六十八條、第三百七十三條、第三百七十一條，判
決如主文。
本案經檢察官鄭文貴到庭執行職務。
中    華    民    國     九十一     年       五       月      二十一    日
                              臺灣高等法院高雄分院刑事第四庭
                                  審判長法官  陳吉雄
                                        法官  陳啟造
                                        法官  趙文淵
右甲本證明與原本無異。
不得上訴。
                                      書記官  黎  珍
中    華    民    國     九十一     年       五       月      二十三    日
                                   Ｑ
附件：
臺灣高雄地方法院刑事判決                          九十一年度易字第三五五號
    公  訴  人  臺灣高雄地方法院檢察署檢察官
    被      告  乙○○  女  三十一歲（民國○○○年○月○日生）
                        住高雄市○○區○○里○○路八０一巷十一號三樓
                        身分證統一編號：Ｓ二二二三四一四二號
右列被告因竊盜案件，經檢察官提起公訴（九十年度偵字第一三四二七號），本院判
決如左：
    主  文
乙○○無罪。
    理  由
一、公訴意旨略以：被告乙○○意圖為自己不法之所有，於民國八十九年十一月九日
    十二時許，在高雄市鼓山區○○○路九八九號前，乘無人注意之際，竊取被害人
    丙○○置於機車腳踏板上皮箱內付款人高雄銀行鼓山分行、帳號一四六八二號
    、票號九一六三六號、面額新台幣（下同）一萬元、發票人麥金卡科技實業
    有限公司蔡俊夫，得手後，於九十年四月十七日，將該支票存入彰化銀行南高雄
    分行代為提示付款（實際上存入者尚有票號九一六三七號支票一張），因丙
    ○○已將該支票掛失止付，始由高雄市票據交換所函請臺南縣警察局查獲，因認
   被告乙○○涉犯刑法第三百二十條第一項竊盜罪嫌云云。
二、按犯罪事實應依證據認定之，無證據不得推定其犯罪事實；又不能證明被告犯罪
    者，應諭知無罪之判決，刑事訴訟法第一百五十四條及第三百零一條第一項分別
    定有明文。又按刑事訴訟法上所謂認定犯罪事實之證據，係指足以認定被告確有
    犯罪行為之積極證據而言，如未能發現相當證據或證據不足以證明，自不能以推
    測或擬制之方法，以為裁判基礎，最高法院二十九年上字第三一五號及四十年
    台上字第八十六號分別著有判例可資參照。復按刑事訴訟上證明之資料，無論其
    為直接或間接證據，均須達於通常一般之人均不致有所懷疑，而得確信其為真實
    之程度，始得據為有罪之認定，若其關於被告是否犯罪之證明未能達此程度，而
    有合理懷疑之存在，致使無從形成有罪之確信，根據「罪證有疑，利於被告」之
    證據法則，即不得遽為不利被告之認定，亦有最高法院七十六年度臺上字第四九
    八六號判例可資參照。其以情況證據（即間接證據）斷罪時，尤須基於該證據在
    直接關係上所可證明之他項情況事實，本乎推理作用足以確證被告有罪，方為合
    法，不得徒憑主觀上之推想，將一般經驗上有利被告之其他合理情況逕予排除，
    此觀諸最高法院三十二年上字第六十七號判例意旨亦甚彰明。再依刑事訴訟法第
    一百五十四條所規定之禁止推定罪狀之法則，並非僅為被告個人之訴訟利益而設
    ，尤其重在發現真實以求國家刑罰權之甲確行使。若無足可證明被告從事犯罪構
    成要件之積極證據，無論假定某一被告為犯人而命其自證無罪，藉以過濾及鎖定
    特定犯罪人，或推測被告涉及之某項罪名，而依其自辯過程蒐求該被告生活經歷
    資料，藉以判斷其究竟有無構成特定犯罪，俱非法之所許。
三、公訴人認被告乙○○涉犯竊盜罪嫌，無非以被害人丙○○之指訴，及高雄市票據
    交換所函、掛失止付票據提示人資料查報表、支票及退票理由單、遺失票據申報
    書各二紙在卷可憑，暨被告初於警訊時供稱係依不詳姓名之人交付支票向其調借
    同額現金，嗣於偵查中改稱係依報紙刊登之廣告，支付現金二萬元始換得該支票
    ，供述不一，且與常情相悖為其論據。惟訊之被告乙○○固坦承其有將付款人高
    雄銀行鼓山分行、帳號一四六八二號、票號九一六三六號及九一六三
    七號、面額均新台幣（下同）一萬元、發票人麥金卡科技實業有限公司蔡俊夫之
    支票二紙，分別於九十年四月十七日、九十年五月九日，將該支票存入彰化銀行
    南高雄分行代為提示付款，均未獲兌現等情，惟矢口否認有右揭竊盜犯行，辯稱
    ：支票非其竊取的等語。
四、經查：
  (一)被告提示成對之系爭二紙支票，係被害人丙○○於八十九年十一月九日十二時許
    ，在高雄市鼓山區○○○路九八九號前，連同其所放置於機車腳踏板上皮箱一起
    失竊，已掛失止付，故均未獲兌現等情，固據被害人丙○○陳述明確，復有高雄
    市票據交換所函、掛失止付票據提示人資料查報表、支票及退票理由單、遺失票
    據申報書各二紙附卷可稽，固堪認上開支票二紙確實係竊盜財產犯罪之贓物無訛
    。惟被害人僅證述上開支票於何時、地遭竊，係何人所有，及如何向銀行、票據
    交換所申報因失竊掛失止付等情，並未指證被告竊盜該支票，亦未陳稱目擊竊盜
    事實，顯見被害人警訊所述，均屬支票遭竊之事後情狀，尚難以其證述，援引為
    被告觸犯竊盜罪之不利認定。而警卷所附之上述資料係被害人發現支票遭竊後之
    報案事實，及被告提示失竊支票之資料，若無其他積極證據證明被告犯竊盜罪，
    均不得僅以被害人陳述及卷附資料，即認定被告有竊取上開支票之行為。
  (二)次查，被告先於警訊中供稱：票號九一六三六號係一個不認識之人向其借一
    萬元，而拿此支票抵押等語，嗣於偵訊時及本院審理時改稱：在報紙上看到借錢
    的，八十九年十一月間打電話去，我起先要借五萬元，一個自稱林姓男子，名字
    不詳，約在褒揚街給我二張票，要我調二萬元現金，看我有無還款能力，我當場
    給他二萬元，後來沒有查票信就存入承兌等語，雖與一般經濟狀況欠佳之人貸借
    情形相左，亦與常情有所出入，其支票之來源甚為可疑，惟在查無其他積極證據
    足資證明被告有公訴人所指之竊盜犯行之情形下，揆諸首揭判例意旨，即不能證
    明被告犯罪，自應為無罪之諭知。
五、至被告向不知名自稱林姓之男子取得上開支票，是否另涉有收受贓物罪嫌，因與
    公訴人起訴之竊盜罪，非屬同一社會事實，無從逕予變更法條予以判決，應由公
    訴人另行偵查追訴。
據上論斷，應依刑事訴訟法第三百零一條第一項，判決如主文。
中      華      民      國      九十一      年      三      月    七    日
                                  臺灣高雄地方法院刑事第一庭
                                            法  官    郭貞秀
右甲本證明與原本無異。
如不服本判決，應於判決送達後十日內，向本院提出上訴狀。
                                            書記官    黃意雯
中      華      民      國      九十一      年      三      月     八   日
